【裁判字號】    97,簡上,86
【裁判日期】    970731
【裁判案由】    違反毒品危害防制條例
【裁判全文】
臺灣嘉義地方法院刑事判決              97年度簡上字第86號
上  訴  人
即  被  告  甲○○
上列被告因違反毒品危害防制條例案件，不服本院民國97年3 月
18日97年度嘉簡字第268 號第一審判決（聲請簡易判決處刑案號
：臺灣嘉義地方法院檢察署97年度毒偵字第212 號），提起上訴
，本院管轄第二審之合議庭判決如下：
    主  文
上訴駁回。
    事  實
一、甲○○前於民國91年間因施用毒品案件，經本院裁定送觀察
    、勒戒後，認無繼續施用毒品之傾向，於91年11月22日釋放
    ，並經臺灣嘉義地方法院檢察署檢察官於91年11月25日以91
    年度毒偵字第942 號為不起訴處分確定。其後又自95年1 月
    間某日起同年4 月15日止連續施用第二級毒品，經本院以95
    年度嘉簡字第1047號判決判處有期徒刑4 月，如易科罰金，
    以銀元3 百元折算1 日確定，於95年9 月27日易科罰金執行
    完畢。詎其仍不知悔改，基於施用第二級毒品之犯意，於96
    年12月12日12時25分為警採尿時往前回溯120 小時內之某時
    ，在不詳地點，以不詳方式施用甲基安非他命1 次。嗣經警
    得其同意而於96年12月12日12時25分採集其尿液送驗，結果
    呈甲基安非他命陽性反應，始悉上情。
二、案經嘉義市警察局移送臺灣嘉義地方法院檢察署檢察官偵查
    後聲請簡易判決處刑。
    理  由
一、按被告以外之人於審判外之陳述，雖不符刑事訴訟法第159
    條之1 至第159 條之4 之規定，而經當事人於審判程序同意
    作為證據，法院審酌該言詞陳述或書面陳述作成時之情況，
    認為適當者，亦得為證據。當事人、代理人或辯護人於法院
    調查證據時，知有第159 條第1 項不得為證據之情形，而未
    於言詞辯論終結前聲明異議者，視為有前項之同意，刑事訴
    訟法第159 條之5 定有明文。查本件被告於言詞辯論終結前
    ，對於下述本院採為認定犯罪事實依據之各項供述證據之證
    據能力，均未聲明異議，復經本院於審理時逐一提示予被告
    表示意見，本院審酌該等供述證據之取得過程並無瑕疵，與
    本案待證事實間復具有相當之關聯性，以之為本案證據並無
    不當，自得採為本件認定事實之基礎，合先敘明。
二、訊據被告於本院審理時矢口否認施用第二級毒品甲基安非他
    命犯行，辯稱：警察採尿時沒有當著伊的面封口，尿瓶雖係
    伊簽名的，但不是伊封口的，伊覺得有異，所以隔天就自己
    到行政院衛生署嘉義醫院（下稱嘉義醫院）驗尿，結果是安
    非他命陰性反應云云。惟查：
(一)嘉義市警察局承辦員警係由通訊監察中查知被告疑與涉嫌販
    賣第一、二級毒品者有通聯紀錄，因認被告涉有施用毒品罪
    嫌，而向本院聲請核發搜索票，並於96年12月12日9 時50分
    許持本院核發之96年度聲搜字第1319號搜索票至被告位於嘉
    義縣民雄鄉○○村○○○街45號之住處搜索，嗣於同日被告
    至嘉義市警察局刑警大隊偵一隊接受調查時，徵得被告之同
    意，而於當日12時25分採集被告之尿液檢體（檢體編號為：
    3J961204），經送檢驗後，結果呈甲基安非他命陽性反應等
    情，有嘉義市警察局刑警大隊96年12月10日偵查報告書（見
    本院簡上字卷第39至41頁），搜索票、搜索筆錄、採集尿液
    同意書、嘉義市警察局刑警大隊偵一隊查獲毒品危害防制條
    例案尿液送驗姓名對照表、正修科技大學超微量研究科技中
    心96年12月28日檢驗報告在卷足稽（見警卷第5 至11頁）。
    而毒品施用後於尿液中可檢出之時間，甲基安非他命為1 至
    5 天，復有行政院衛生署管制藥品管理局92年3 月10日管檢
    字第0920001495號函釋附卷可參（見偵卷第7 頁）。上開犯
    罪事實堪認屬實。
(二)被告雖以前詞置辯，惟：1.當日負責採尿之承辦員警乙○○
    於本院審理中具結證稱：一般採尿都是經過當事人同意之後
    ，由警員提供2 瓶空瓶，再由警局同仁陪同當事人到廁所，
    在警員目視範圍內由當事人自行將其所排尿液置入瓶內，並
    由當事人自己將封罐鎖緊，再帶回辦公室，封瓶上面有簽封
    ，由當事人在簽封上捺手印，黏貼在封罐上；當日採集被告
    之尿液後，是在被告面前封罐，且當天只有對2 個人採尿，
    2 人的尿液檢體都是陽性反應，沒有調包或其他的問題（見
    本院簡上字卷第48至51頁）。2.另為確定本件員警96年12月
    12日所採集送驗之尿液是否確為被告之尿液，本院復於97年
    4 月28日採集被告之尿液（本院保管字號為：97年度保管檢
    字第308 號），與員警96年12月12日所採尿液（本院保管字
    號為：97年度保管檢字第422 號）一併送交法務部調查局進
    行DNA 鑑定，結果為：經比對編號97年度保管檢422 號（甲
    瓶）尿液與編號97年度保管檢308 號（甲瓶）尿液之人體遺
    傳因子粒腺體DNA 序列結果，二者檢出之序列相符，研判有
    可能（機率99.8％以上）為同一人或其同母系血緣關係之人
    所有；則有法務部調查局97年7 月14日調科肆字第09700278
    310 號鑑定書在卷可憑（見本院簡上字卷第33至36頁）。3.
    綜上堪認被告辯稱員警為其採尿時未當面封口、尿液可能被
    調包云云，顯與事實不符，而為卸責之詞。
(三)另查，被告提出之96年12月13日嘉義醫院檢驗單，其尿液安
    非他命檢驗固呈陰性反應（檢驗名稱：Amphetamines，檢驗
    值：Negative，見本院簡上字卷第4-1 頁），惟其檢驗時間
    為96年12月13日，與被告至警局採尿之時間間隔1 日，而毒
    品施用後，時間間隔越久越不易於尿液中檢出毒品反應，上
    開2 次採尿時間既有差異，檢驗結果自有可能不同。況嘉義
    醫院檢驗室係以試紙為安非他命檢驗，未採用氣相層析質譜
    儀等衛生署認可之毒品篩檢方法，只有作定性檢驗，確認為
    陰性或陽性，而無法作定量檢驗確定數值，僅能作為參考，
    且醫院檢驗時是將容器交由病患自行採尿後送交檢驗室，無
    法監測檢體採集過程等情，復有本院97年4 月25日辦理刑事
    案件電話紀錄查詢表在卷可參（見本院簡上字卷第16頁）。
    是上開嘉義醫院檢驗單，尚難採為有利於被告之認定。
(四)被告雖又辯稱：在警局所採尿液可能被注射東西進去云云。
    惟其上開所述並無具體實據，顯為空言臆測之詞。且被告自
    承其與當日採尿之警察並無特殊仇恨（見本院簡上字卷第19
    頁），警員應無可能甘冒違法犯紀之風險，故將毒品注入被
    告所採尿液內，而入被告於罪，是其上開所辯亦無足採。
(五)又毒品危害防制條例於92年7 月9 日修正公布，自93年1 月
    9 日施行，其中第20條、第23條將施用毒品之刑事處遇程序
    ，區分為「初犯」、「5 年內再犯」及「5 年後再犯」。依
    其立法理由之說明：「初犯」經觀察、勒戒或強制戒治後，
    應為不起訴處分或不付審理之裁定；經觀察、勒戒或強制戒
    治執行完畢釋放後，「5 年內再犯」者，因其再犯率甚高，
    原實施之觀察、勒戒及強制戒治既已無法收其實效，爰依法
    追訴或裁定交付審理。至於經觀察、勒戒或強制戒治執行完
    畢釋放後，「5 年後再犯」者，前所實施之觀察、勒戒或強
    制戒治已足以遮斷其施用毒品之毒癮，為期自新及協助其斷
    除毒癮，仍適用「初犯」規定，先經觀察、勒戒或強制戒治
    之程序。從而依修正後之規定，僅限於「初犯」及「5 年後
    再犯」二種情形，始應先經觀察、勒戒或強制戒治程序。倘
    被告於5 年內已再犯，經依法追訴處罰，縱其第3 次（或第
    3 次以上）再度施用毒品之時間，在初犯經觀察、勒戒或強
    制戒治執行完畢釋放5 年以後，但已不合於「5 年後再犯」
    之規定，且因已於「5 年內再犯」，顯見其再犯率甚高，原
    實施之觀察、勒戒或強制戒治，已無法收其實效，即應依該
    條例第10條處罰（最高法院95年度第7 次刑事庭會議決議參
    照）。查被告前因施用毒品，經本院裁定送觀察、勒戒後，
    認無繼續施用毒品之傾向，於91年11月22日釋放，嗣又於95
    年1 月至4 月間施用毒品，經本院以95年度嘉簡字第1047號
    判決判處有期徒刑4 月，業如前述，並有其臺灣高等法院被
    告前案紀錄表、前案判決書各1 份在卷可佐，被告於觀察、
    勒戒完畢後，既已於5 年內再犯施用毒品罪，並經依法追訴
    處罰，雖其本件再度施用毒品之時間，係在初犯經觀察、勒
    戒完畢5 年以後，但揆諸前揭說明，即已不合於「5 年後再
    犯」之規定，自應依法追訴處罰甚明。從而，本件事證明確
    ，被告施用第二級毒品甲基安非他命之犯行堪以認定，應予
    依法論科。
三、論罪科刑：
(一)按甲基安非他命屬毒品危害防制條例第2 條第2 項第2 款所
    定之第二級毒品，是核被告所為，係犯毒品危害防制條例第
    10條第2 項之施用第二級毒品罪。其為施用而持有甲基安非
    他命之低度行為，應為施用之高度行為所吸收，不另論罪。
    又其前因施用毒品案件，經本院以95年度嘉簡字第1047號判
    決判處有期徒刑4 月，如易科罰金以銀元3 百元折算1 日確
    定，於95年9 月27日易科罰金執行完畢，有臺灣高等法院被
    告前案紀錄表在卷可憑，其於受徒刑之執行完畢後，5 年以
    內故意再犯本件有期徒刑以上之罪，應依刑法第47條第1 項
    論以累犯，並加重其刑。
(二)原審依卷附事證，並審酌被告經觀察、勒戒，猶仍再行施用
    毒品，顯然欠缺戒除毒癮之決心，惟施用毒品乃屬戕害自身
    健康之行為，對社會所造成之損害尚非直接等一切情狀，而
    依刑事訴訟法第449 條第1 項前段、第454 條第2 項，毒品
    危害防制條例第10條第2 項、刑法第11條前段、第47條第1
    項、第41條第1 項前段，以簡易判決判處被告有期徒刑5 月
    ，併諭知如易科罰金以1 千元折算1 日，經核其認事用法及
    量刑均屬妥適。上訴人提起本件上訴否認犯行，為無理由，
    應予駁回。
據上論斷，應依刑事訴訟法第455條之1第1項、第3項、第368條
，判決如主文。
本案經檢察官江金星到庭執行職務。
中    華    民    國    97    年    7     月    31    日
                  刑事第三庭 審判長  法  官  陳仁智
                                     法  官  鄭雅文
                                     法  官  陳蒨儀
上列正本證明與原本無異。
本件不得上訴。
中    華    民    國    97    年    8     月    1     日
                                     書記官  楊國色
附錄本判決論罪法條：
毒品危害防制條例第10條第2項
施用第二級毒品者，處3 年以下有期徒刑。


司法院資訊處製作；財團法人民間司法改革基金會備份。
